# 求教陈版主，售后回租融资租赁未确认融资费用摊销金额是否为含税金额

提问人：donglianjiayou2 时间：2015-11-25 10:21:27
请教陈版主，审计时发现被审计单位有融资租赁性质的售后回租行为，出租方按照同期银行贷款利率为实际利率来提供每期的应付本金及利息金额，但此利息金额于承租方付款时提供了增值税发票，为含税金额，那在摊销未确认融资费用时是按照不含税金额摊销，对吗？

回答人：chenyiwei
在考虑此类售后回租构成融资租赁的交易的现金流量时，应依据不含增值税的现金流量，因为取得的可抵扣进项税额可以减少净现金流出。
问题4-2-11（涉及税金影响的售后回租构成融资租赁交易的会计处理）问题：售后回租构成融资租赁时，当出租方就收到的利息开具增值税发票给承租方时，承租方应如何进行确认计量？背景：A公司与B公司开展融资租赁（售后回租）业务，A公司将自有资产按5.0012亿元出售给B公司，然后A公司以按季度支付B公司租金的形式进行回租，A公司每年最后一个月支付当期利息时归还本金 100 万元，租赁期届满租金随融资本金余额一并结清。租赁期限为设备转让款支付日起 32 个月。A公司向B公司支付利息时，B公司按收到利息金额开具增值税专用发票。
租金计划表如下：租金期次 本金 利息 税金 小计 1 5,262,773.67 894,671.52 6,157,445.19 2 1,000,000.00 7,689,345.00 1,307,188.65 9,996,533.65 3 7,673,970.00 1,304,574.90 8,978,544.90 4 7,673,970.00 1,304,574.90 8,978,544.90 5 7,673,970.00 1,304,574.90 8,978,544.90 6 1,000,000.00 7,673,970.00 1,304,574.90 9,978,544.90 7 7,658,595.00 1,301,961.15 8,960,556.15 8 7,658,595.00 1,301,961.15 8,960,556.15 9 7,658,595.00 1,301,961.15 8,960,556.15 10 1,000,000.00 7,658,595.00 1,301,961.15 9,960,556.15 11 497,120,000.00 7,643,220.00 1,299,347.40 506,062,568.40 合计 500,120,000.00 81,925,598.67 13,927,351.77 595,972,951.44 解答：售后回租构成融资租赁交易的实质是以标的资产为抵押或者质押的融资，故采用借款模式来进行会计处理符合此类交易经济实质的观点。本案例需要考虑增值税进项税对现金流的影响。在动产融资租赁“营改增”以后，A公司每期支付租金时，都可以获得相应的增值税专用发票抵扣进项税额。由于进项税额的抵扣减少了现金流出，因此在“营改增”后测算长期应付款入账价值和实际利率时，都应当以扣除增值税影响后（即不含税）的现金流量净额为基础。这样对长期应付款入账价值和实际利率都会产生影响。例如，假设每期需支付租金 117 万元，其中可获得抵扣的增值税进项税额有 17 万元，则每期的现金流量净额为 100 万元，据此计算长期应付款的入账价值。后续每期支付租金时的分录为：借：长期应付款 100 万应交税费——应交增值税（进项税额） 17 万贷：银行存款 117 万因此，本案例中长期应付款的初始确认金额应当为租赁期开始日租赁公司支付的全部购买价款，即50,012万元（如有手续费或服务费等初始一次性收费的，还应从中扣除这些初始一次性收费的金额，但不扣除租赁保证金）。不能将后续预期可获得的进项税额抵扣单独确认为应收款项（因为在实际收到增值税专用发票等有效的抵扣凭证之前，企业并无获得该项税款抵扣的法定权利）。根据背景资料中的租金计划表，使用Excel中的IRR()函数求出每季度的实际利率为1.49%，相应地年利率为(1+1.49%)^4-1=6.09%，则本案例的租赁摊销表如下：
temp.xls
(27 KB, 下载次数: 435)
2015-11-25 19:43 上传
期数 现金流量 长期应付款期初数 本期实际利息 本期现金流量（不含税） 长期应付款期末数 税款支付 本金 利息 增值税 小计 其中：不含税净额 借：财务费用／在建工程
贷：未确认融资费用 借：长期应付款
贷：银行存款 借：进项税额
贷：银行存款 0 -500,120,000.00-500,120,000.00-500,120,000.00500,120,000.00 1 5,262,773.67894,671.526,157,445.195,262,773.67500,120,000.007,451,446.34-5,262,773.67502,308,672.67894,671.52 2 1,000,000.007,689,345.001,307,188.659,996,533.658,689,345.00502,308,672.677,484,056.07-8,689,345.00501,103,383.731,307,188.65 3 7,673,970.001,304,574.908,978,544.907,673,970.00501,103,383.737,466,098.08-7,673,970.00500,895,511.821,304,574.90 4 7,673,970.001,304,574.908,978,544.907,673,970.00500,895,511.827,463,000.93-7,673,970.00500,684,542.751,304,574.90 5 7,673,970.001,304,574.908,978,544.907,673,970.00500,684,542.757,459,857.64-7,673,970.00500,470,430.391,304,574.90 6 1,000,000.007,673,970.001,304,574.909,978,544.908,673,970.00500,470,430.397,456,667.51-8,673,970.00499,253,127.911,304,574.90 7 7,658,595.001,301,961.158,960,556.157,658,595.00499,253,127.917,438,530.54-7,658,595.00499,033,063.441,301,961.15 8 7,658,595.001,301,961.158,960,556.157,658,595.00499,033,063.447,435,251.73-7,658,595.00498,809,720.171,301,961.15 9 7,658,595.001,301,961.158,960,556.157,658,595.00498,809,720.177,431,924.06-7,658,595.00498,583,049.231,301,961.15 10 1,000,000.007,658,595.001,301,961.159,960,556.158,658,595.00498,583,049.237,428,546.82-8,658,595.00497,353,001.061,301,961.15 11 497,120,001.007,643,220.001,299,347.40506,062,568.40504,763,221.00497,353,001.067,410,219.94-504,763,221.00-1,299,347.40合计 500,120,001.0081,925,598.6713,927,351.77595,972,951.44582,045,599.6781,925,599.67-582,045,599.6713,927,351.77注：为简化起见，在每三个月内，利息费用可按直线法在该三个月期间内分摊，以确定长期应付款的期末余额。

提问人：donglianjiayou2 时间：2015-11-26 13:37:52
谢谢陈版主，看到实例，豁然开朗了，不过还有两个问题，一个是，如果期初一次性支付手续费 200 万，长期应付款期初确认金额就要将其扣除，那在确认未确认融资费用时就要把此金额放入第一期的现金流吗？另一个是如果出租方后期由于同期贷款利率进行增减变动，由此提供的利息表后期发生变动，此时需要重新测算其实际利率，对已确认的利息那还需要追溯调整吗？

回答人：chenyiwei
1 、要作为对首日现金流的调整。 2 、实际利率的调整不对前期已确认的利息进行追溯。

提问人：623336408 时间：2015-12-03 14:32:11
实际利率准则允许调整吗？正在学新准则，授课老师讲，不可以调实际利率

回答人：chenyiwei
债务合同条款发生变更时，可以调整实际利率。

提问人：j_cheung_1222 时间：2015-12-14 13:25:28
请教陈版，因为出租人跟承租人对应的销项税以及进项税是各期不一致的（出租方是按照总体收入减去总体支出的净额确认销项税，基本是最后一期才有销项税产生；承租方是按照每期承担的利息确认进项税），对应各期出租方跟承租方的收到跟支付的现金流就会是不一致，在集团业务中抵消合并上是抵不平的，建议开一个“其他流动资产/负债”项目扎差吗？

回答人：chenyiwei
因为税金的缴纳和抵扣是对外交易，不同单位的税费不能互相抵销。对外的净头寸就只能通过你说的其他资产／负债科目在合并报表层面平衡了。

提问人：j_cheung_1222 时间：2015-12-16 10:29:57
陈版说的“不能将后续预期可获得的进项税额抵扣单独确认为应收款项（因为在实际收到增值税专用发票等有效的抵扣凭证之前，企业并无获得该项税款抵扣的法定权利）。”那对应出租方的销项税是否也不予确认长期应付款？

回答人：chenyiwei
是的，确认与融资租赁相关的长期应收款、长期应付款都是使用不含税金额折现的。

提问人：蒋苗苗 时间：2016-11-13 17:03:52
请教陈老师，参照最新营改增的规定，财税[2016]36号文，利息进项税不能抵扣，那我们现在计算这部分内含报酬率时是否不需要再剔除进项税的影响因素。该文出后，如果企业继续按照以往的做法将进项税认证了，那是否需要做借：财务费用，贷：应交税费-进项税转出。 另外还有一点不明白，之前可以抵扣时，我每期支付租金不是借：长期应付款，贷：银行存款；然后摊销时借：财务费用，借：应交税费-进项税，贷：未确认融资费用吗？从这个分录上来看好像进项税并没有对每期长期应付款的现金流出产生影响

回答人：chenyiwei
2 、此前可以抵扣期间，在计算IRR时是按不含税现金流量计算的，所以进项税额不影响IRR和利息费用的确认。

回答人：chenyiwei
1 、因营改增税务政策导致利息不再能抵扣进项税额，需在新的税务政策生效时重新计算未来剩余租赁期内的现金流量，重新计算IRR，差额计入当期损益。

提问人：蒋苗苗 时间：2016-11-15 10:43:34
陈老师首先感谢您凌晨四点还能回复我，另外还有点疑问： 我看计学撮要上每期的分录是： 1 ）借：长期应付款，贷：银行存款；
2 ）借：进项税，贷：银行存款； 3 ）借：未确认融资费用；而我以往做的分录都是 1 ）借：长期应付款，贷：银行存款； 2 ）借：财务费用，借：进项税，贷：未确认融资费用；这两种做法一个是影响长期应付款的每期现金流，所以可以抵扣进项税时影响了IRR的计算；还有一个只是影响了当期损益，并不影响每期现金流。请问正确的应该如何理解？

回答人：chenyiwei
你的计算方法没有考虑到日后取得进项抵扣时是减少净现金流出的，所以对借款期间的现金流的测算不对。

提问人：xiaoben228 时间：2017-04-29 19:45:09
@chenyiwei 陈老师，请问你这里点评的说在此前可以抵扣期间，在计算IRR时是按不含税现金流量计算的，这里的不含税现金流量，是包括收到融资款和每期支付时，都要换算成不含算现金流来计算吗？

回答人：chenyiwei
是。依据每一时点的现金流减去该时点上可抵扣的进项税额计算。